【裁判字號】    92,訴,744
【裁判日期】    920724
【裁判案由】    違反野生動物保育法
【裁判全文】
臺灣桃園地方法院刑事判決                          九十二年度訴字第七四四號
    公  訴  人  臺灣桃園地方法院檢察署檢察官
    被      告  甲○○
右列被告因違反野生動物保育法案件，經檢察官提公訴（九十二年度偵字第三七二三
號），本院判決如左：
    主    文
甲○○連續違反保育類野生動物，非經主管機關之同意，不得買賣之規定，未經主管
機關同意，購買保育類野生動物，處有期徒刑柒月，緩刑貳年。扣案附表編號一至三
及編號四剩餘五隻紅隼等保育類野生動物均沒收。
    事    實
一、甲○○明知依野生動物保育法第三十五條第一項之規定，保育類野生動物，非經
    主管機關之同意，不得買賣，竟為供己觀賞並訓練猛禽狩獵之用，而基於違反上
    該規定之概括犯意，於民國九十年六月至七間，先後至高雄「莊富貴」友人處，
    以附表編號一至三所示價格購買各該保育類野生動物；復因欲交配繁殖附表編號
    四所示野生動物，而賡續前開犯意，於九十一年十月至九十二年二月十八日間，
    分三次再自高雄友人「莊富貴」處購得附表編號四所示保育類野生動物；甲○○
    購買前開保育類野生動物後，即將之飼養在其位於桃園縣楊梅鎮水美里水尾六二
    之二號住處，嗣九十二年二月十八日下午四時許，為警會同行政院農業委員會人
    員，在上址查獲並扣得附表所示保育類野生動物，始悉上情。
二、案經桃園縣政府警察局楊梅分局報告臺灣桃園地方法院檢察署檢察官偵查起訴。
    理    由
一、訊據被告甲○○就未經主管機關同意，為右開目的而先後購買附表所示動物等情
    ，業於本院審理中供承不諱；而被告所述為訓練猛禽乙情，核與證人即行政院農
    業委員會野生動物保護小組至上址查獲之人員丙○○於本院調查中證稱：（現場
    有無看到被告訓練鳥類的相關設備？）有，鳥眼罩、還有人戴的皮手套，另外還
    有每隻鳥都有綁上皮帶，只有少數一、二隻沒有，鳥眼罩功能是把鳥的眼睛蓋住
    讓鳥不會緊張，皮套的功能是訓練時讓鳥停在手上，訓練的人不會受傷，另外腳
    帶上面有扣環，訓練的人可以根據腳帶控制鳥的動向等語相符；被告於上開時、
    地為警查獲並扣得附表所示鳥類，有警製搜索扣押筆錄及現場照片等在卷可按；
    而扣案之鳥類送臺北市立動物園兩棲爬蟲收容中心鑑定結果，認均屬珍貴稀有野
    生動物而為野生動物保育法所規範之保育類動物，有行政院衛生署九十二年三月
    十九日農林字第０九二００三０三五九號函及所檢附之鑑定報告書等附卷可稽。
    綜上，被告違反保育類野生動物，非經主管機關之同意，不得買賣之規定，未經
    主管機關同意，購買保育類野生動物之犯行已經證明，應依法論科。
二、按野生動物保育法於八十三年十月二十九日修正後，該法第三十五條、第四十條
    第一項第二款條文僅規定不得「買、賣」，即以買賣保育類野生動物為犯罪構成
    要件，並未明文須以營利為目的之買賣，始成立犯罪，且為貫徹該法禁絕買賣以
    達成保護保育類動物之立法精神，避免購買者以供飼養觀賞逃避刑責致使立法目
    的無由貫徹，解釋上亦不應以營利為限，只要有買賣之行為，不問動機、目的為
    何，均應加以處罰。是核被告所為，係違反野生動物保育法第三十五條第一項之
    規定，而犯同法第四十條第一項第二款之罪。被告先後多次購買附表所示保育類
    野生動物，時間緊接，犯罪構成要件相同，顯係基於概括犯意反覆為之，應依連
    續犯規定，論以一罪，並加重其刑。爰審酌被告之犯罪動機及手段，與其犯罪後
    尚能坦承犯行之態度等一切情狀，量處如主文所示之刑。末查，被告前未曾受有
    期徒刑以上刑之宣告，有臺灣高等法院被告全國前案紀錄表及臺灣桃園地方法院
    檢察署刑案資料查註紀錄表等在卷可按，且依證人即本案查獲員警乙○○所檢附
    之報告及現場照片，被告於右揭為警查獲後即未再有前揭違反野生動物保育法之
    行為，堪認其係因一時失慮致觸刑典，經此偵、審教訓，當知所警惕，信無再犯
    之虞，本院認所宣告之刑以暫不執行為適當，併諭知緩刑二年，以啟自新。扣案
    附表所示之鳥類，為被告犯野生動物保育法第四十條第一項第二款之罪所查獲之
    保育類野生動物，就編號四其中十六隻部分已於九十二年二月二十日先執行野放
    ，為免執行困難，是此部分爰不為沒收宣告，至所餘五隻及編號一至三部分，爰
    依野生動物保育法第五十二條第一項前段併予宣告沒收。
據上論斷，應依刑事訴訟法第二百九十九條第一項前段，野生動物保育法第四十條第
一項第二款、第五十二條第一項前段，刑法第十一條前段、第五十六條、第七十四條
第一款，判決如主文。
本案經檢察官洪景明到庭執行職務。
中      華      民      國    九十二    年      七      月    二十四    日
                            臺灣桃園地方法院刑事第五庭
                                審判長法  官  江振義
                                      法  官  陳彥宏
                                      法  官  許泰誠
右正本證明與原本無異。
如不服本判決應於收受送達後十日內向本院提出上訴書狀，未附理由時應於提起上訴
後十日內向本院補具上訴理由書狀（均應按他造人數提出繕本）。
                                      書記官  王嘉麒
中      華      民      國    九十二    年      八      月      十二    日
附錄本判決論罪科刑依據法條：
野生動物保育法第四十條
有下列情形之一，處六月以上五年以下有期徒刑，得併科新台幣三十萬元
以上一百五十萬以下罰金：
一  違反第二十四條第一項規定，未經中央主管機關同意，輸入或輸出保
    育類野生動物之活體或其產製品者。
二  違反第三十五條第一項規定，未經主管機關同意買賣或意圖販賣而陳
    列、展示保育類野生動物或瀕臨絕種及珍貴稀有野生動物產製品者。
以犯前項之罪為常業者，處一年以上七年以下有期徒刑，得併科新台幣五
十萬元以上二百五十萬元以下罰金。
野生動物保育法第五十二條
犯第四十條、第四十一條、第四十二條或第四十三條第三項之罪，查獲之
保育類野生動物得沒收之；查獲之保育類野生動物產製品及供犯罪所用之
獵具、藥品、器具，沒收之。
違反本法之規定，除前項規定者外，查獲之保育類野生動物與其產製品及
供違規所用之獵具、藥品、器具得沒入之。
前項經沒入之物，必要時，主管機關得公開放生、遣返、典藏或銷毀之。
其所需費用，得向違規之行為人收取。
海關或其他查緝單位，對於依法沒入或處理之保育類野生動物及其產製品
，得委由主管機關依前項規定處理。
附表
┌───┬───────┬─────────┬──────┬──────┐
│編號  │中文名稱      │科名及學名        │保育等級    │購買金額（新│
│      │              │                  │            │臺幣，下同）│
│      ││                  │            │及數量      │
├───┼───────┼─────────┼──────┼──────┤
│一    │大冠鷲        │鷲鷹科            │II          │每隻七千元。│
│      │              │Spilornis  cheela │            │一隻。      │
├───┼───────┼─────────┼──────┼──────┤
│二    │鳳頭蒼鷹      │鷲鷹科            │II          │每隻二千元。│
│      │              │Accipiter  trivirg│            │一隻。      │
│      │              │atus              │            │            │
├───┼───────┼─────────┼──────┼──────┤
│三    │白頭栗鳶      │鷹科              │II          │每隻二萬一千│
│      │              │Haliastur  indus  │            │元。        │
│      │              │                  │            │二隻。      │
├───┼───────┼─────────┼──────┼──────┤
│四    │紅隼          │隼科              │II          │每隻一千元。│
│      │              │Falco tinnunculus │            │二十一隻。  │
│      │              │                  │            │其中十六隻於│
│      │              │                  │            │九十二年二月│
│      │              │                  │            │二十日執行野│
│      │              │                  │            │放（見偵查卷│
│      │              │                  │            │第二九至三０│
│      │              │                  │            │頁），現餘五│
│      │              │                  │            │隻。        │
└───┴───────┴─────────┴──────┴──────┘


司法院資訊處製作；財團法人民間司法改革基金會備份。
